臺灣臺中地方法院刑事判決
111年度金訴字第830號
公  訴  人  臺灣臺中地方檢察署檢察官
被      告  彭昱齊



選任辯護人  陳育騰律師
            王聖傑律師
            蔡復吉律師

上列被告因詐欺等案件，經檢察官提起公訴（111年度偵字第778
0號），本院判決如下：
    主    文
彭昱齊無罪。
    理    由
一、公訴意旨略以：被告彭昱齊可預見提供金融帳戶予他人作為
    匯入款項使用，該帳戶可能成為實施財產犯罪之工具，以遂
    行詐欺取財犯罪之目的，且代為領取匯入該帳戶內之款項後
    轉交他人，可能係提領贓款而構成洗錢行為，竟仍以縱係如
    此亦無違反其本意，聽從Line暱稱「林俊傑專員」、「羅文
    賢」之成年男子之指示，參與其等所屬由三人以上分工詐騙
    ，負責提領詐騙所得款項，提領後再將款項上繳詐欺集團，
    共同意圖為自己不法之所有，基於三人以上詐欺取財及一般
    洗錢之不確定故意之犯意聯絡，由上開集團成員於民國110
    年8月29日19時許，撥打電話與官幸淑聯繫，佯稱係其姪子
    急需資金週轉云云，致官幸淑因此陷於錯誤，依指示自110
    年9月1日10時50分許，匯款新臺幣（下同）15萬元至該詐欺
    集團所指定彭昱齊所申辦之竹北郵局000-00000000000000號
    帳戶（下稱系爭帳戶），隨即由彭昱齊依照「羅文賢」之指
    示，於同日13時9分許，至新竹縣○○市○○街000號竹北博愛郵
    局提領15萬元，再將上開贓款交付予「羅文賢」指定之人員
    ，而以此方式掩飾該詐騙所得，因認被告涉犯刑法第339 條
    之4 第1 項第2 款之三人以上共同犯詐欺取財罪及洗錢防制
    法第14條第1 項之一般洗錢罪嫌等語。
二、按犯罪事實應依證據認定之，無證據不得認定犯罪事實；不
    能證明被告犯罪者，應諭知無罪之判決，刑事訴訟法第154
    條第2項、第301條第1項分別定有明文。又認定犯罪事實所
    憑之證據，雖不以直接證據為限，間接證據亦包括在內，然
    無論何者，其為訴訟上之證明，須於通常一般之人均不致有
    所懷疑，而得確信其為真實之程度者，始得據為有罪之認定
    ，倘檢察官提出之證據，不足為被告有罪之積極證明，或其
    指出證明之方法，無從說服法院以形成被告有罪之心證，基
    於無罪推定之原則，自應為被告無罪判決之諭知（最高法院
    76年度台上字第4986號、92年度台上字第128號判決意旨參
    照）。
三、公訴意旨認被告涉犯上開罪嫌，係以被害人於警詢時之指訴
    、被害人、被告提供之通訊軟體「LINE」與詐欺集團成員對
    話紀錄翻拍照片、彭昱齊系爭帳戶個人資料、交易明細表、
    存款人收執聯、內政部警政署反詐騙諮詢專線紀錄表、臺東
    縣警察局關山分局池上分駐所受理詐騙帳戶通報警示簡便格
    式表、金融機構聯防機制通報單、被告領款監視器畫面等證
    據資料，為主要論據。
四、訊據被告堅詞否認有何上開三人以上共同犯詐欺取財罪及一
    般洗錢罪犯行，其答辯及辯護意旨略以：被告為大三學生，
    因疫情關係打工停擺，生活費用吃緊，遂上網尋找貸款管道
    ，加入「速交貸」之Line官方平台帳號，由該平台指派林俊
    傑專員與被告聯繫，確認被告個人資料及貸款需求，被告於
    111年8月25日提供雙證件正反面、系爭帳戶存摺封面及3至6
    個月交易明細，然無法提出聯徵信用報告書，林俊傑於隔日
    以Line語音通話向被告稱系爭帳戶銀行紀錄空白，請被告先
    跟朋友借5萬匯款至該帳戶後領出，才比較好過核貸條件，
    被告回覆周轉不到，林俊傑則稱可以詢問公司副總，再轉由
    羅特助幫忙製作交易流水帳，被告遂依羅特助指示簽署「邦
    德資產合作協議書」拍照回傳，由公司先匯錢至系爭帳戶，
    被告再於110年9月1日將款項領出後交還公司財務，之後等
    候「速交貸」專員向銀行申請貸款是否核准通知，被告於11
    0年9月8日知悉系爭帳戶遭警示，才知道遭詐騙集團利用，
    被告並無與詐欺集團有共同詐欺、洗錢之犯意聯絡等語。經
    查：
　㈠被告於111年8月25日上午11時4分許，將其個人身分證、健保
    卡正反面、申辦之系爭帳戶存摺及交易明細翻拍後以Line傳
    送給暱稱「林俊傑A..營代辦」供詐欺集團使用，嗣某詐欺
    集團成員間遂共同意圖不法之所有，基於詐欺取財及洗錢之
    犯意聯絡，於同年月29日向被害人官幸淑佯稱係其姪子蘇晟
    瑋急需資金週轉云云，致其陷於錯誤，於年9月1日上午10時
    50許將15萬元匯入上開郵局帳戶後，被告於同日下午13時9
    分、10分、11分許分次提領，再於同日下午3時許交予詐欺
    集團成員等情，業據被告於警詢及檢察事務官詢問時供述明
    確（見警卷6頁正反面、偵卷17至18頁），並經證人即被害
    人於警詢時指訴詳實（警卷第9至10頁），且有被告與LINE
    暱稱「林俊傑A..營代辦」、「99+沒有其他成員」全組成員
    之對話紀錄擷圖、官幸淑與LINE暱稱「蘇晟瑋」之對話紀錄
    擷圖、上開郵局帳戶開戶基本資料、歷史交易清單、郵局提
    款機監視器系統影像畫面可稽（警卷第19至20頁、第35頁、
    第37至39頁、第42至44頁、第14頁），固堪認定。
　㈡本案應審究之爭點，為被告交付其系爭帳戶資料及自該帳戶
    提領官幸淑匯款之15萬元交付詐欺集團成員，究否具有共同
    詐欺取財及一般洗錢罪之不確定故意，茲認定如下：　　
　　1.按如非基於自己自由意思而係因遭詐欺等原因而提供金融
      帳戶之人，因無犯罪之意思，亦非認識收受其金融帳戶者
      將會持以對他人從事詐欺取財，則其單純受利用，尚難以
      詐欺取財罪責相繩。具體而言，倘若被告因一時疏於提防
      、受騙，輕忽答應，將其帳戶提供他人使用，不能遽行推
      論其有預見詐欺取財犯罪之主觀犯意（最高法院108年度
      台上字第115號判決意旨參照）。次按刑法第13條第1項及
      第2項所規範之犯意，學理上稱前者為直接故意或確定故
      意，後者則稱間接故意或不確定故意，二者之區隔為前者
      乃行為人明知並有意使其發生，故對於行為之客體及結果
      之發生，皆有確定之認識，並促使其發生；後者為行為者
      對於行為之客體或結果之發生，並無確定之認識，但若其
      發生，亦與其本意相符。故間接故意亦不能缺乏希望結果
      發生之要素，倘行為人只有結果發生高度可能性之認識，
      尚不足以認定不確定故意之存在（最高法院95年度台上字
      第6419號、96年度台上字第1112號、96年度台上字第4648
      號判決意旨參照）。　　　
　　2.被告提供系爭帳戶並由該帳戶提領本案款項歷程如下：
　　　①被告與LINE暱稱「速交貸」成員110年8月25日9時50分至
        同日9時58分對話紀錄，其內容略以（以下對話紀錄引
        號內容為原文照引，除補充標點符號以便閱讀外，其餘
        錯漏字部分不予更正）：「速交貸：...貸款須知如下
        ：絕不事先收費，請勿聽信不法人士，要求寄提款卡存
        戶都是詐騙，如有以上問題，均屬詐騙請撥打165舉報.
        .」要求被告填覆簡易履歷表（含年籍資料、職業、薪
        資、需求金額及用途、近三個月有無申請金融性產品、
        有無貸款融資中、有無信用卡欠費催繳、是否為銀行警
        示戶等10餘項欄位），被告依上開欄位依序填報，有該
        對話紀錄擷圖可證（見本院卷第53至56頁）。
　　　②「速交貸」成員將被告上開個人申貸資料轉由暱稱「林
        俊傑A..營代辦」之人，於110年8月25日9時58分主動加
        入被告好友與其聯繫，提供貸款10萬元之分期繳納本金
        利息明細給被告參考，並要被告提供雙證件正反面、存
        摺封面、交易明細（3-6月）、聯徵信用報告，並要被
        告籌措現金暫存至系爭帳戶，待被告表示周轉不到後，
        該人士佯稱找公司張慶豐副總想辦法，於110年8月27日
        指示被告轉向羅特助幫忙協助做帳戶流水收入證明，並
        協助被告擬定向羅特助說明略為：「羅特助您好，我是
        彭昱齊先生，張慶豐副總介紹的。因為我找林俊傑辦銀
        行貸款，本身沒有薪轉，現在銀行要求做帳戶流水證明
        才能過件撥款，因此麻煩羅特助幫忙，謝謝！！」等語
　　　　，林俊傑並向被告表示待完成後再安排後續銀行跟被告
        照會對保撥款等事宜，此有卷附被告與暱稱「林俊傑A.
        .營代辦」對話紀錄擷圖可佐（見警卷第16至26頁）。
　　　③被告以上開擬定說明與群組「99+沒有其他成員」中之「
        羅特助」於110年8月27日聯繫，請求協助做帳戶收入流
        水證明，對方於110年8月29日要求被告先下載「邦德資
        產合作協議書」（下稱協議書）簽字蓋章後拍照回傳，
        其中協議書第三條第3.項約定：「乙方（邦德公司）提
        供資金匯入甲方（被告）名下之銀行帳戶作為資金流水
        證明，甲方必須於當日、依照乙方交代之金額、將資金
        全數提領並歸還給乙方。乙方匯入甲方之資金如有涉及
        法律行為、一切法律責任將由乙方負責、與甲方無關。
        」，被告於110年9月1日下午1時13分許接獲對方指示，
        完成提領匯入之款項後於同日下午3時許交付款項等情
        ，有卷附被告與群組「99+沒有其他成員」中之「羅特
        助」對話紀錄擷圖、協議書影本可資證明（見警卷第15
        頁、第31至39頁）。
　　3.依上開證據資料，本院認為：
　　　①被告係在詐欺集團成員一路設下之話術下，按步聽從對
        方以製作系爭帳戶流水帳證明以利申辦貸款，期間暱稱
        「速交貸」詐欺成員尚以提醒寄提款卡存戶都是詐騙請
        撥打165舉報，藉以形塑其專業正派之假象；暱稱「林
        俊傑A..營代辦」假意幫忙被告協助申貸，再轉由「99+
        沒有其他成員」群組中之暱稱「羅特助」成員，提供合
        作協議書，觀諸上開協議書內容，無非約定關於製作帳
        戶收入流水證明等權利義務，協議書上更有律師簽章等
        細節，以取信被告，且被告除提供系爭帳戶帳號外，並
        未提供帳戶密碼，凡此種種，均顯示出詐欺集團詐騙手
        法日新月異，以迂迴手法取得被告系爭帳戶帳號，使被
        告相信對方確實為協助申貸之機構。
　　　②關於銀行信用貸款，各家銀行推出的個人信貸方案眾多
        ，授信準則亦有所不同，銀行考量不同的客群需求，提
        供不同的貸款額度及貸款利率，而銀行核貸時「聯合徵
        信」會觀察到的項目，除貸款人名下財產外，諸如貸款
        人職業、工作穩定度，每月薪資、個人帳戶收入支出明
        細、信用卡使用頻率及還款能力，甚至檢視薪轉存摺在
        下一次發薪日前，帳上餘額多寡等，都可做為銀行評估
        貸款額度之重要指標。是本案被告辯稱其因誤信自己係
        在申辦貸款過程，為做帳戶收入流水證明，受騙提供本
        案帳戶帳號及提交匯入其內之詐欺款項等語，尚非無據
        。固然，短期間帳戶資金流動，於徵信時並非必然可獲
        得申貸有利之認定，然此部分究為銀行放款業務專業領
        域，或非一般民眾得以知悉，被告案發當時為大三學生
        ，自承僅做過婚宴會館、便利商店、小木屋鬆餅等基層
        打工服務人員，此有朝陽科技大學在學證明書、審判筆
        錄可稽（見本院卷第51、82頁），社會經歷尚嫌不足，
        因而誤信對方說詞，為辦理貸款而提供系爭帳戶帳號，
        並領取他人匯入之帳戶款項，以圖藉由美化帳戶交易明
        細而有利於申貸，衡情並非不能想像。
　　　③至被告誤信對方以美化帳戶之方式，有利於貸款之申請
        ，其心態固不可取，然究與被害人遭詐騙之希望或發生
        不違背其本意有間，揆諸前開最高法院判決要旨，難僅
        因此而逕推論被告即有三人以上共同詐欺取財及一般洗
        錢罪之不確定故意。是依現存證據，被告主觀上是否確
        具3人以上共同詐欺取財及洗錢之故意，堪認有合理之
        懷疑。　
五、綜上所述，依檢察官提出之前揭各項證據，尚不足以使本院
    確信被告行為當時主觀上對詐欺集團詐騙他人財物有認識或
    可得預見，而仍有被告實係受騙遭詐欺集團操弄之合理懷疑
    存在，本院審酌檢察官所舉上揭事證，均不足以證明被告有
    三人以上共同詐欺取財及一般洗錢之犯行，揆諸前揭說明，
    自應為被告無罪之諭知。　　
據上論斷，應依刑事訴訟法第301條第1項，判決如主文。
本案經檢察官吳婉萍提起公訴，檢察官周至恒到庭執行職務

中　　華　　民　　國　 111　　年　 11   月　　 8 　　日
                  刑事第十四庭  審判長法　官　周莉菁
                                      法　官　王怡蓁
                                      法　官　陳嘉宏
以上正本證明與原本無異。
如不服本判決應於收受送達後20日內向本院提出上訴書狀，並應
敘述具體理由；其未敘述上訴之理由者，應於上訴期間屆滿後20
日內向本院補提理由書（均須按他造當事人之人數附繕本）「切
勿逕送上級法院」。
告訴人或被害人如不服判決，應備理由具狀向檢察官請求上訴，
上訴期間之計算，以檢察官收受判決正本之日起算。
                                      書記官　廖鳳美
中　　華　　民　　國　 111　　年　　11  　月　　 8　　日